【裁判字號】    96,親,155
【裁判日期】    970118
【裁判案由】    否認子女
【裁判全文】
臺灣桃園地方法院民事判決               96年度親字第155號
原      告  甲○
                        號
被      告  丙○○
            乙○○
                        號
上列當事人間請求否認子女事件，本院於民國97年01月02日言詞
辯論終結，判決如下：
    主      文
確認被告乙○○非原告自被告丙○○受胎所生之子。
訴訟費用由被告負擔。
    事實及理由
一、原告主張：原告與被告丙○○前為夫妻，原告於民國60年6
    月29日產下被告乙○○，而依相關法令乙○○推定為原告與
    被告丙○○之婚生子女，嗣後原告與被告丙○○業於85年12
    月18日離婚。惟實際上被告乙○○並非原告自被告丙○○受
    胎所生，有親子鑑定報告可證，先前因原告不識字，又不懂
    法律，所以並未提起否認之訴，為此依法提起本件訴訟等語
    ，並聲明：如主文所示。
二、被告丙○○答辯：對於原告之請求無意見，對於親子鑑定報
    告之結果亦無意見等語。被告乙○○則答辯：先前並不知道
    我是否是父親丙○○親生的，以前父親丙○○都沒有回家，
    直到我成年以後他才回來，現在父母已離婚，對於母親提起
    本件訴訟，我沒有意見等語。
三、經查；
  (一)按從子女出生日回溯第181 日起至第302 日止，為受胎期間
    。妻之受胎，係在婚姻關係存續中者，推定其所生子女為婚
    生子女。前項推定，夫妻之一方或子女能證明子女非為婚生
    子女者，得提起否認之訴。前項否認之訴，夫妻之一方自知
    悉該子女非為婚生子女，或子女自知悉其非為婚生子女之時
    起2 年內為之。民法第1062條第1 項及第1063條第1 項、第
    2 項、第3 項前段定有明文（以上為96年5 月23日修正後之
    條文，若依修正前之1063條第2 項規定，夫妻欲提起否認之
    訴，應於知悉子女出生之日起1 年內為之）。另民法親屬編
    施行法於96年5 月23日亦同時增訂第8-1 條規定「夫妻已逾
    中華民國96年5 月4 日修正前之民法第1063條第2 項規定所
    定期間，而不得提起否認之訴者，得於修正施行後2 年內提
    起之」。據此，本件原告於96年8 月23日起訴時（見起訴狀
    之收文章）雖已逾知悉子女出生之日起1 年之期間，惟依修
    正後之親屬編施行法第8-1 條規定，本件原告起訴時間仍屬
    合法，先予敘明。
  (二)原告主張其與被告丙○○前為夫妻，原告於60年6 月29 日
    產下被告乙○○，而依相關法令乙○○推定為原告與被告丙
    ○○之婚生子女，嗣後原告與被告丙○○於85年12月18日離
    婚等事實，有戶籍謄本在卷可憑，並為被告所不爭執，足信
    為真實。原告另主張：實際上被告乙○○並非原告自被告丙
    ○○受胎所生一節，亦據其提出長庚紀念醫院親子鑑定報告
    一份為憑，其結論略以：依遺傳標記檢驗之結果，根據六個
    位點之遺傳標記分析結果，據以排除「丙○○是乙○○的親
    生父親」（六重排除）等語，是堪認原告之主張為信實。從
    而，原告於96年5 月23日公布增訂之民法親屬編施行法第8-
    1 條規定修正施行後2 年內提起本件訴訟，否認被告乙○○
    為其自被告丙○○受胎所生之婚生子，為有理由，應予准許
    。
四、據上論結，本件原告之訴為有理由，依民事訴訟法第78條、
    第85條第1 項前段，判決如主文。
中    華    民    國    97    年    1     月    18    日
                              家事法庭法  官  周玉
上列正本證明與原本無異
如對本判決上訴，須於判決送達後20日內向本院提出上訴狀
中    華    民    國    97    年    1     月    18    日
                                      書記官  張儷瓊


司法院資訊處製作；財團法人民間司法改革基金會備份。
